臺灣新北地方法院民事裁定
111年度監宣字第447號
聲  請  人  陳彥蓉  


            陳怡潓  


            陳仁傑  

上三人共同
代  理  人  吳挺絹律師
相  對  人  陳簡時  


關  係  人  陳柏愷  

            陳怡廷    (遷出國外，應受送達處所不明)

上列聲請人聲請監護宣告事件，本院裁定如下：
    主  文
宣告陳簡時（民國00年00月0日生、身分證統一編號：Z00000000
0號）為受輔助宣告之人。
選定陳彥蓉（民國00年0月00日生、身分證統一編號：Z00000000
0號）、陳仁傑（民國00年0月0日生、身分證統一編號：Z000000
000號）為受輔助宣告之人陳簡時之共同輔助人。
聲請程序費用由受輔助宣告之人陳簡時負擔。
    理  由
一、聲請意旨略以：相對人陳簡時為聲請人陳彥蓉、陳仁傑、陳
    怡潓3人之母。相對人現經馬偕紀念醫院診斷患有阿茲海默
    氏症，又領有中度身心障礙證明，致其為意思表示或受意思
    表示之能力，或辨識其意思表示效果之能力，顯有不足，為
    保護相對人之權益，爰依民法第15條之1第1項及家事事件法
    第177條之規定，聲請宣告相對人為受輔助宣告之人，併選
    定聲請人陳彥蓉、陳仁傑為受輔助宣告人之輔助人等語，並
    提出戶籍謄本、馬偕紀念醫院乙種診斷證明書、中華民國身
    心障礙手冊(中度)、親屬系統表、醫療相關資料等件為證。
二、本院之判斷：
(一)法律依據：
    對於因精神障礙或其他心智缺陷，致其為意思表示或受意思
    表示，或辨識其意思表示效果之能力，顯有不足者，法院得
    因本人、配偶、四親等內之親屬、最近一年有同居事實之其
    他親屬、檢察官、主管機關或社會福利機構之聲請，為輔助
    之宣告，民法第15條之1定有明文。次按受輔助宣告之人，
    應置輔助人。而法院為輔助之宣告時，應依職權就配偶、4
    親等內之親屬、最近1年有同居事實之其他親屬、主管機關
    、社會福利機構或其他適當之人，選定1人或數人為輔助人
    。法院為前項選定及指定前，得命主管機關或社會福利機構
    進行訪視，提出調查報告及建議。輔助之聲請人或利害關係
    人亦得提出相關資料或證據，供法院斟酌；法院選定輔助人
    時，應依受輔助宣告之人之最佳利益，優先考量受輔助宣告
    之人之意見，審酌一切情狀，並注意下列事項：（一）受輔
    助宣告之人之身心狀態與生活及財產狀況。（二）受輔助宣
    告之人與其配偶、子女或其他共同生活之人間之情感狀況。
    （三）輔助人之職業、經歷、意見及其與受輔助宣告之人之
    利害關係。（四）法人為輔助人時，其事業之種類與內容，
    法人及其代表人與受輔助宣告之人之利害關係，民法第1113
    條之1第1項、同條第2項準用民法第1111條及第1111條之1分
    別有明文。
(二)本件相對人有受輔助宣告之必要：
　　本院審酌相對人之心神狀況，並參酌鑑定人即亞東紀念醫院
    鄭懿之醫師鑑定結果，認相對人「……二、鑑定結果：陳簡員
    目前精神科臨床診斷為『失智症』，認知功能已有明顯缺損，
    致其為意思表示或受意思表示，或辨識其意思表示效果之能
    力，顯有不足。故建議為輔助宣告。……六、鑑定結論與建議
    ：陳簡員為失智症之個案。約莫於去年年中起，開始有初期
    症狀，如個性轉變、思考判斷力不佳，以致未遵醫囑過量服
    藥。目前生活自理未有明顯困難，受限於年邁與運動功能受
    損，陳簡員目前經濟活動和交通事務多由家人代行，健康照
    顧則因其認知功能缺損，需家人與照服員大量輔佐，加上鑑
    定會談中，陳簡員言談確實相對貧乏固著。從本次心理衡鑑
    結果看來，陳簡員在整體認知功能有明顯退步，落在輕度失
    智程度。整體而言，陳簡員目前之認知功能雖有缺損，進行
    複雜事務之處理時，若有他人輔助為佳，然就一般日常生活
    事務仍具有判斷解決之能力。故推定陳簡員因其罹患之失智
    症落在輕度失智程度，致其為意思表示或受意思表示，或辨
    識其意思表示效果之能力，顯有不足，因而對於自己財產之
    管理處分，出現困難，建議由他人給予經常性之協助，特別
    是重大法律行為，應由其他完全行為能力之人同意為宜，以
    防止陳簡員財產之逸散。」等語，有該醫師具結後出具之精
    神鑑定報告書附卷為憑。本院參酌前開鑑定報告，認相對人
    因前開原因致其為意思表示或受意思表示，或辨識其意思表
    示效果之能力，顯有不足。從而，聲請人3人聲請對相對人
    為輔助之宣告，為有理由，應予准許。
(三)本院選定聲請人陳彥蓉、陳仁傑為相對人之共同輔助人：
　⒈相對人即受輔助宣告之人陳簡時，現有子陳仁傑、陳柏愷、
    女陳彥蓉、陳怡潓、陳怡廷，有聲請人所提親屬系統表、戶
    籍謄本附卷可參。
　⒉本院通知聲請人陳彥蓉、陳仁傑、陳怡潓及關係人陳柏愷、
    陳怡廷及相對人於111年10月18日在本院進行調查程序，聲
    請人陳彥蓉、陳仁傑、陳怡潓及相對人均親自到庭，表示同
    意由聲請人陳彥蓉、陳仁傑共同擔任相對人之輔佐人。而關
    係人陳柏愷、陳怡廷經本院兩度通知，均未到庭表示意見，
    亦未見其等陳報表示意見，有本院送達證書存卷可稽。本院
    審酌聲請人陳彥蓉、陳仁傑為相對人之子女，均有意願擔任
    相對人之輔助人，相對人對此亦表示同意，故由聲請人陳彥
    蓉、陳仁傑共同擔任輔助人，確實符合相對人之最佳利益，
    爰依前開法律規定選定聲請人陳彥蓉、陳仁傑為相對人之輔
    助人。
三、依家事事件法第177條第2項、第164條第2項，裁定如主文。
中　　華　　民　　國　　111 　年　　10　　月　　21　　日
                  家事第二庭   法  官  陳秋君
以上正本係照原本作成。　　　　　　　　　
如對本裁定抗告，須於裁定送達後10日之不變期間內，向本院提
出抗告狀，並繳納抗告費新臺幣1,000元。
中　　華　　民　　國　　111 　年　　10　　月　　24　　日
                               書記官  林宜宣